【裁判字號】    98,上易,150
【裁判日期】    981015
【裁判案由】    竊盜
【裁判全文】
臺灣高等法院花蓮分院刑事判決         98年度上易字第150號
上  訴  人  臺灣花蓮地方法院檢察署檢察官
被      告  乙  ○
選任辯護人  林國泰律師
上列上訴人因被告竊盜案件，不服臺灣花蓮地方法院中華民國98
年9月7日98年度易字第142號第一審判決（起訴案號：臺灣花蓮
地方法院檢察署98年度偵字第5754號），提起上訴，本院判決如
下：
    主  文
上訴駁回。
    理  由
一、按不服地方法院之第一審判決而上訴者，應向管轄第二審之
    高等法院為之；上訴書狀應敘述具體理由，現行刑事訴訟法
    第361條第1項、第2項分別定有明文，此屬法律上應具備之
    程式。又原審法院認為上訴不合法律上之程式或法律上不應
    准許或其上訴權已經喪失者，應以裁定駁回之。第二審法院
    認為上訴有第362條前段之情形者，應以判決駁回之，同法
    第362條、第367條前段亦有規定，亦即上訴未敘述具體理由
    ，而不符上訴之法律上程式者，第二審得不命補正，以判決
    駁回之。所謂上訴書狀應敘述之「具體理由」，係指依據卷
    內既有訴訟資料或提出新事證，指摘或表明第一審判決關於
    認定事實、適用法律及量刑等足以影響判決本旨，有違法或
    不當之情形而言，例如依憑證據法則具體指出所採證據何以
    不具證據能力，或明確指出所為證據證明力之判斷如何違背
    經驗、論理法則等情，倘僅泛言原判決認定事實錯誤、違背
    法令、量刑失之過重或輕縱，難認已依上揭意旨指出具體事
    由；或形式上雖已指出具體事由，然該事由縱使屬實，亦不
    足以認為原判決有何不當或違法者，例如，對不具有調查必
    要性之證據，法院未依聲請調查亦未說明理由，或援用證據
    不當，但除去該證據仍應為同一事實之認定者，亦難謂係具
    體理由，所為上訴，自屬不符法律上應具備之程式（最高法
    院97年度台上字第892號判決參照）。
二、檢察官上訴意旨略以：有關告訴人如何發現皮夾遭竊及發現
    被告行竊等情，業據告訴人於審理時陳述綦詳。而案發後，
    告訴人在北基加油站監視錄影中看到被告下車時手裡拿著告
    訴人的皮夾，並將錄影光碟播放給被告母親看，被告母親看
    了不斷哭泣，並稱被告為何會變成這樣，又提到被告積欠地
    下錢莊金錢之事。數日後，被告母親竟持菸盒向告訴人表示
    被告於上開光碟所持之物係該菸盒，並非告訴人之皮夾，惟
    被告事前並不知有關上述光碟片錄下其手上持有物品之事，
    顯係被告母親所告知，被告與其母親顯有串證，應將被告送
    請測謊，以明真相，為此提起上訴等語。
三、惟查，原法院為被告無罪之判決，係以：(一)關於被告將甲○○肩包拿給丙○○時，肩包拉鍊是否開啟一事，證人甲○○
    、丙○○、丁○○供述並不一致，甲○○所述肩包拉鍊是打
    開云云，應係記憶有誤，縱使依丙○○之證詞，肩包拉鍊有
    5公分之開口，亦難自肩包取出該錢包。(二)依甲○○、丙○○、丁○○之證述，當時發現錢包不見，亦懷疑錢包有可能
    掉落在之前用餐的香香海產店，可見甲○○、丙○○當時亦
    無法確定錢包是否係在車上不見。(三)經原法院將當時加油站
    之錄影光碟及警方拍攝被告所提出菸盒之照片送請內政部警
    政署刑事警察局鑑定結果，認原始影像過於模糊，且所含資
    訊不足，未能有效辨識手持物品係屬皮夾或菸盒，又經原法
    院勘驗結果，無法辨識顏色是否為皮夾之棕咖啡色，即使證
    人丁○○證稱有看到被告將方形物品放入口袋，但不清楚該
    方形物品為何物，也不知被告自何處取出等語。是均難據以
    認定被告所持物品即為甲○○之錢包。(四)縱認錢包係在車上
    遭竊，然在車上接觸該錢包者有丙○○及被告，且甲○○發
    現錢包不見之際，並未要求同車之人將物品取出以供檢查，
    則亦無法排除係被告或當時在車上其他人所竊之可能性。綜
    上，原法院認積極證據不足以使法院確信本件竊盜為被告所
    為之程度，而為被告無罪之諭知。經核原審法院已詳論認事
    用法之理由，上訴人雖以告訴人所述，被告之母看到加油站
    監視錄影後落淚的反應，嗣後出示菸盒以圖澄清被告未有竊
    盜犯行等情，而認「被告事前並不知有關上述光碟片錄下其
    手上持有物品之事，顯係被告母親所告知，被告與其母親顯
    有串證，應將被告送請測謊」等語，然而即使告訴人所述為
    真，依常情，稍微關心子女的母親在聽聞子女涉有犯罪嫌疑
    時，通常均會告知子女並加以求證，而無不聞不問之理，因
    此被告於尚未觀看錄影光碟之前即已得知其事並提出說明，
    亦屬平常，如何能依上情遽認被告與其母顯有串證？上訴人
    之推論顯為速斷，從形式上觀之，其並非足以動搖原判決之
    具體理由，除此而外，上訴人並未就原判決之認定何以不當
    或違法，依據卷內資料或提出新事證予以具體指摘。揆諸上
    開說明，其上訴自不合法律上之程式，且無從命補正，應予
    駁回，並不經言詞辯論為之。
據上論斷，應依刑事訴訟法第367條前段、第372條，判決如主文
。
中    華    民    國    98    年    10    月    15    日
                  刑事庭審判長法  官    林 慶 煙
                              法  官    張 健 河
                              法  官    劉 雪 惠
以上正本證明與原本無異。
本件不得上訴。
                              書記官    林 明 智
中    華    民    國    98    年    10    月    15    日


司法院資訊處製作；財團法人民間司法改革基金會備份。
